臺灣嘉義地方法院刑事判決　　　　　　　 96年度易字第413號
公　訴　人　臺灣嘉義地方法院檢察署檢察官
被　　　告　乙○○
選任辯護人　吳碧娟律師
被　　　告　丁○○
被　　　告　甲○○
上列被告等因違反藥事法案件，經檢察官聲請簡易判決處刑（95
年度偵字第8334號），本院簡易庭認有不宜適用簡易程序判決情
形，改依通常程序審判，本院判決如下：
    主  文
丁○○因過失而販賣偽藥，處有期徒刑壹年貳月。減為有期徒刑
柒月。扣案如附表二（編號12至18、24至26、27至29、32至33）
、附表三所示之NORVASC（脈優）偽藥，均沒收。
甲○○因過失而販賣偽藥，處有期徒刑壹年。減為有期徒刑陸月
，如易科罰金，以新臺幣壹仟元折算壹日。扣案如附表二（編號
12 至18、24至26、27至29、32至33）、附表三所示之NORVASC（
脈優）偽藥，均沒收。
乙○○無罪。
    事  實
一、乙○○係設於臺南市○區○○路十七街八○號「惠揚國際通
    商有限公司」（惠揚公司）負責人，該公司以經營化粧品批
    發業、醫療器材批發業、食品飲料零售業、醫療器材批發業
    及零售業等為業；丁○○則係川生國際貿易有限公司（下稱
    川生公司）實際負責人（名義負責人為其妻舒文英），川生
    公司以經營飲料、食品什貨、醫療器材、化粧品批發業、乙
    種成藥零售等為業務；甲○○係嶸登藥品有限公司（下稱嶸
    登公司）負責人，嶸登公司係以經銷販賣西藥、化粧品、輔
    助食品批發業等為其業務。乙○○、丁○○所經營之上開公
    司均未辦理藥品經銷商登記，且未領得藥商許可執照，本不
    得從事西藥販賣業務。緣丙○○（另由臺灣臺中地方法院併
    案審理判決）於民國九十四年間，明知NORVASC（脈優）係
    美商輝瑞產品公司（下稱輝瑞公司）所生產製造及經銷之藥
    品，而NORVASC（脈優）商標，並經該公司向經濟部智慧財
    產局註冊登記，取得商標專用權，目前尚在有效之專用期限
    內，然丙○○竟向姓名、年籍不詳，綽號「陳先生」之男子
    ，販入數量甚鉅之來自中國大陸，仿冒輝瑞公司 NORVASC（
    脈優）商標圖樣之包裝、說明書，而丙○○所販入之該批偽
    藥，其外包裝為輝瑞公司舊包裝，內部之片裝藥品上批號與
    外包裝之批號不同、未註明有效期限、片裝鋁箔之包裝為光
    滑表面（真品為網狀表面），非屬上公開公司生產之前揭偽
    藥，其所販入之價格為每盒（三十粒裝）新臺幣（下同）九
    十元；丙○○乃於九十四年年底某日至乙○○之惠揚公司內
    ，自稱其某藥廠業務員「古先生」，推銷NORVASC（脈優）
    偽藥，乙○○明知丙○○所販售之NORVASC（脈優）並非輝
    瑞藥廠等原廠製造、而係不詳成年人士未經核准授權而擅自
    製造、且使用仿冒商標、在包裝盒標示生產公司、商標名稱
    、圖樣、標籤而偽造準私文書之偽藥，亦知悉其內藥品使用
    說明書標示使用相同輝瑞藥廠商標、且其上敘述為著作權法
    保護之語文著作，在我國享有著作權，其竟因丙○○允其俟
    售出後再付款而生販入之動機，乃於九十四年十一月、十二
    月間某日，在乙○○上開營業處，以每盒一百五十元價格購
    入NORVASC（脈優）偽藥共六百五十盒，將該批偽藥置於店
    內伺機出售；嗣於九十五年九月間，將前開自丙○○處購入
    之NORVASC（脈優）偽藥以每盒二百五十元價格販賣予丁○○，且委由丙○○（化名楊天昇），將該批藥物送到丁○○
    指定之嘉義市○○街五一五號交予丁○○（乙○○故意販賣
    偽藥、違反商標法、著作權法部分未據起訴，起訴過失販賣
    偽藥部分無罪判決詳後述）。
二、丁○○並非藥品經銷商，從未接觸過NORVASC（脈優）藥品
    ，其知乙○○亦非NORVASC（脈優）經銷商，其本應注意向
    合法藥商購買、且能注意向乙○○查證藥品來源，復未查核
    藥品之標籤、包裝、重量等特徵與真品是否相符，雖經乙○○僅告以該批藥品係醫院所流出之藥品，故較廉價，其為牟
    利潤，竟疏未注意查證其所販入藥品之真偽，即於九十五年
    九月底，以每盒二百二十元價格，向乙○○販入之NORVASC
    （脈優）六百五十盒，再於同年十月間某日，在甲○○前開
    嶸登公司營業處，以每盒三百五十元價格（如與其他產品共
    同折讓結果，平均每盒三百二十元）全數轉賣給甲○○。
三、甲○○雖係藥品經銷商，亦曾販賣NORVASC（脈優）藥品，
    其本應注意向合法藥品經銷商購買及查證藥品來源，且能注
    意，竟疏未向合法經銷商購買及向丁○○查證藥品來源、復
    未查核藥品之標籤、包裝、重量等特徵與真品是否相符，竟
    僅因「每盒」進貨價比輝瑞藥廠之市價便宜數十元（市價依
    購買數量而定，每盒約三百八十元至四百二十元）而販入該
    批藥品，即於向丁○○販入藥品後，旋於附表一所示時間、
    販入單位所在地點、盒數（顆數），販賣附表二、三所示
    NORVASC（脈優）偽藥予附表一所示單位。
四、嗣因華濟醫院於向甲○○購入上開偽藥後，該醫院藥師依照
    醫師處方籤給予不特定病患NORVASC（脈優），經病患服用
    偽藥後，發現藥效不佳，經記者批露，由檢察官指揮法務部
    調查局嘉義縣調查站搜索嶸登公司、川生公司及惠揚公司，
    始查悉上情，並自分別自嶸登公司、華濟醫院、嘉義縣梅山
    鄉衛生所、台南縣安定鄉衛生所、台南縣東山鄉衛生所扣得
    如附表二、三所示之偽藥及真藥等物。
五、案經華濟醫院告發暨行政院衛生署、台南縣政府函送、及臺
    灣嘉義地方法院檢察署檢察官自動檢舉偵查，聲請簡易判決
    處刑。
    理  由
壹、證據能力部分
    本件被告乙○○、丁○○、甲○○及被告乙○○選任辯護人
    於言詞辯論終結前，對於本件判決認定事實所引用之供述證
    據（含警卷、偵查卷及本院卷內傳聞證據），均同意為證據
    方法，且對證據能力，未為異議。被告三人於本院審理時承
    認過失販賣偽藥罪名，被告乙○○於準備程序及審理時均有
    選任辯護人，審理過程歷經交互詰問程序、復就各該證據進
    行辯論，前述證據復無顯不可信之情況，又與待證事實間具
    相當關聯性，本院審酌採納該等傳聞證據，無礙被告與辯護
    人等於程序上之彈劾詰問權利，認前開傳聞證據（被告以外
    之人在檢察官前未具結之偵訊筆錄，依法未具證據能力，應
    予排除），因而合於刑事訴訟法第一百五十九條之一、之二
    、之四、之五等規定，因而具備證據能力，合先敘明。
貳、有罪部分
一、上揭事實，業據被告丁○○、甲○○於審理時坦承不諱，並
    經證人林凌華（華濟醫院院長特別助理）、王彩齡（嘉義縣
    梅山鄉衛生所）、盧俊宇（永信藥廠業務員）於警詢及偵查
    中、及證人丙○○偵查及審理時結證明確，並有嘉義政府行
    政裁處書二份、台南縣政府九十五年十一月二十七日府衛藥
    字第0950246835號函附卷可憑，另有附表二、三所示之物扣
    案可證，其中附表二、三所示之偽藥經鑑定結果確非輝瑞藥
    廠在台灣合法銷售之產品（詳附表二、三備註欄），有如附
    表二、三所示鑑定說明書及函文在卷可考，被告丁○○、甲○○確係於前揭時、地販出之NORVASC（脈優）偽藥一情無
    疑，按藥品關係人之身體健康至鉅，嚴重時更足以使服用藥
    者致命，販售藥品之人本應注意藥品之標籤、包裝、重量等
    特徵與真品是否相符等義務，且查證藥品來源合法、並知悉
    其療效，此為交易慣例及社會經驗法則之常理，被告丁○○
    、甲○○分為川生公司、嶸登公司負責人，川生公司營業項
    目含乙類成藥零售，嶸登公司營業項目含西藥批發及零售，
    又被告丁○○從事成藥行銷、嶸登公司營業項目即包含國內
    外藥品經銷，且曾販賣過NORVASC（脈優），為其二人證述
    在卷（本院卷第91、120頁），並有該二公司基本資料在卷
    可考（偵卷二第85頁、偵卷一第8頁），其二人長期經營公
    司營業項目，且均為專科畢業之學歷，對前開義務自應知之
    甚稔，且依其二人知識、經驗、能力並無不能注意情事，竟
    疏未查證來源之合法性，亦未詳加檢視其藥品真偽，逕予販
    賣偽藥，其二人於
    本件販賣偽藥一情，確有違反上述注意義務之過失至明。綜
    上事證，被告丁○○、甲○○審判中自白確與事實相符，要
    屬無疑；本案事證明確，被告二人過失販賣偽藥犯行，應堪
    認定。
二、核被告丁○○、甲○○所為，均係犯藥事法第八十三條第三
    項、第一項過失販賣偽藥罪。被告甲○○雖於附表一所示時
    、地數次過失販賣NORVASC（脈優）偽藥，惟按刑事法若干
    犯罪行為態樣，本質上原具有反覆、延續實行之特徵，立法
    時既予特別歸類，定為犯罪構成要件之行為要素，則行為人
    基於概括犯意，在密切接近之一定時、地持續實行之複次行
    為，倘依社會通念，於客觀上認為符合一個反覆、延續性之
    行為觀念者，於刑法評價上，應僅成立一罪，即學理上所稱
    「集合犯」之職業性、營業性或收集性等具有重複特質之犯
    罪均屬之，例如經營、從事業務、收集、販賣、製造、散佈
    等行為即屬之（最高法院九十五年度台上字第一Ｏ七九號判
    決意旨可資參照）。是本件被告甲○○過失販賣前揭偽藥之
    營利性行為，係在如附表一所示密集時間、相類似場所持續
    進行，尚無間斷，此犯行即具有反覆、延續實行特徵，在行
    為概念上，如僅實施一次行為固足以成立犯罪，縱有延續、
    長時間陳列，仍應評價認係包括一罪之集合犯。爰審酌被告
    丁○○、甲○○均無犯罪紀錄之素行（有臺灣高等法院被告
    前案紀錄表各一份附卷可按）；其知來路不明藥品可能危及
    人體生命、健康，竟為圖便宜價格及獲利，疏未查證即購入
    後販出牟利之動機、目的；依其陳述，二人均專科畢業之智
    識程度，其均為公司負責人、其均已婚有子女之生活狀況；
    造成附表一所示單位信譽受損、華濟醫院更受有營業損失、
    現雖尚無被害人因服用偽藥傷亡之結果，然偽藥數量達六百
    五十盒（共一萬九千五百粒），甚有可能造成服用之患者病
    情失控、致命之嚴重危險後果；及犯後態度雖坦承犯行，但
    未與被害人和解等一切、被告丁○○曾自陳曾懷疑藥品真假
    （偵卷二第12至15頁），仍未再詳加查證、疏失情節重大、
    獲利又較被告甲○○為高，其不法情節較重等情狀，各量處
    如主文所示之刑，以示懲儆。檢察官聲請簡易判決處刑內，
    及被告丁○○、甲○○二人於辯論庭內，均具體求刑有期徒
    刑六月，惟本院審酌NORVASC（脈優）偽藥流入附表一所示
    醫療單位，數量近二萬粒，已誤用之患者人數眾多，以華濟
    醫院為例即達二百餘人，有華濟醫院九十六年一月十九日華
    （人）字第96011901號函附回收更換數量明細表存卷足參（
    調查局卷第47至59頁），動輒輕易戕害健康、予奪生命，倘
    予輕判，委有失衡，尤以被告丁○○曾自陳曾懷疑藥品真假
    而疏未再加查證而販出，不法情節猶重，是前開求刑尚屬過
    輕而不克採納。
三、又按犯罪在中華民國九十六年四月二十四日以前者，除本條
    例另有規定外，依下列規定減刑：一、死刑減為無期徒刑。
    二、無期徒刑減為有期徒刑二十年。三、有期徒刑、拘役或
    罰金，減其刑或金額二分之一。中華民國九十六年罪犯減刑
    條例第二條第一項定有明文。本件被告丁○○、甲○○上揭
    犯行係在九十六年四月二十四日以前所為，復無不得減刑之
    例外情形，合於減刑條件，爰併諭知減得之刑，被告甲○○
    並諭知易科罰金之折算標準。
四、扣案如附表二（編號12至18、24至26、27至29、32至33）、
    附表三所示之NORVASC（脈優）偽藥，均為違禁物，業經抽
    驗鑑定如附表二、三備註欄所示，應依刑法第三十八條第一
    項第一款規定宣告沒收。
參、無罪部分
一、聲請簡易判決處刑意旨略以：被告乙○○本非以販賣藥品為
    其業務，其竟疏於注意而未查證丙○○所販售之藥物是否為
    偽藥，見丙○○告以販售該藥有利可圖，且可先取得藥物待
    出售後再付款等情，乃向丙○○以每盒一百五十元價格購買
    六百五十盒之NORVASC（脈優）偽藥後，將該批偽藥置於店
    內伺機出售；嗣乙○○於九十五年九月間，因丁○○受甲○○詢問有無販售NORVASC（脈優）藥品等情，於丁○○轉向
    其詢問時，竟將前開自丙○○處購入之一箱NORVASC（脈優
    ）偽藥以每盒二百五十元價格賣給丁○○，且委由不知姓名
    之人，將該批藥物送到丁○○指定之嘉義市○○街五一五號
    交予丁○○，因認被告乙○○涉犯藥事法第八十三條第三項
    、第一項之過失販賣偽藥罪云云。
二、按犯罪事實應依證據認定之，無證據不得推定其犯罪事實；
    又不能證明被告犯罪或其行為不罰者，應諭知無罪之判決；
    刑事訴訟法第一百五十四條第二項、第三百零一條第一項定
    有明文。又按法院不得就未經起訴之犯罪審判，而有罪之判
    決，得就起訴之犯罪事實，變更檢察官所引應適用之法條者
    ，應以起訴之事實為限，刑事訴訟法第二百六十八條、第三
    百條分別定有明文。而所謂得就起訴之犯罪事實，變更檢察
    官所引應適用之法條者，係指法院在事實同一之範圍內，不
    變更起訴之犯罪事實，始得自由認定事實，適用法律而言（
    最高法院八十七年台上字第一七八四號判決參照）；又藥事
    法第八十三條第一項之明知為偽藥而販賣罪，所謂明知，係
    指直接故意而言，若為間接故意或過失，均難繩以該條之罪
    （最高法院四十六年台上字第三七七號判例參照），故該罪
    係處罰行為人就直接故意所實施之販賣行為，負其刑責，此
    與藥事法第八十三條第三項、第一項過失販賣偽藥罪，係處
    罰行為人疏於注意致發生偽藥遭被販賣之結果者，其故意、
    過失之行為型態並非相同（本院五十三年台非字第五○號判
    例意旨參照）。倘依檢察官起訴犯罪事實內容所認定被告行
    為係「疏於注意」之過失型態，則與出於明知之「直接故意
    」型態，二者難謂為同一社會基本事實範圍，尚難逕得予以
    變更起訴法條，合先敘明。
三、訊據被告乙○○固坦承其於前揭時、地交付NORVASC（脈優
    ）偽藥三十盒予被告甲○○，惟堅詞否認有明知偽藥而販賣
    行為，辯稱：其僅接受丙○○寄賣、未販賣，亦不知係偽藥
    云云，經查：被告乙○○販出之NORV ASC（脈優）三十盒確
    係偽藥一情，業經前揭認定可按，惟查：
（一）被告乙○○雖辯稱僅係替丙○○寄賣，並未經手藥品而販
      入、販出云云（本院卷第139頁），惟證人丙○○於九十
      五年十一月二十九日在法務部調查局嘉義縣調查站（下稱
      縣調站）調查筆錄內證稱：其於九十五年一月底由被告乙○○以現金支付貨款，而由其至被告乙○○台南家中收取
      貨款九萬七千元等情甚詳（偵卷三第175頁反面），證人
      丙○○更於本院審理時結證稱：九十五年十一月二十九日
      在縣調站製作之筆錄，係出於自由意志、確係於九十五年
      農曆過年前向被告乙○○收取九萬七千元（650×150＝97
      500），尾數五百元未拿（本院卷第68頁），參以證人丁○○於九十五年十一月二十一日在縣調站時證稱：其約於
      九十五年九月間往嶸登藥品有限公司，並以每盒三百五十
      元的價錢將乙○○賣予之該批脈優錠轉售予甲○○．．．
      ，其於九十五年十月中旬，在乙○○台南住處將總價金支
      付予乙○○等語甚詳（偵卷二第12至15頁），證人丙○○
      前後證述內容一致指證被告乙○○已收受價金而販入，被
      告乙○○收受NORVASC（脈優）所為，殊非止於寄賣？又
      其收受被告丁○○交付之價金，更足證其販出藥品無疑，
      其辯稱未經手藥品販賣云云，殊無足採。
（二）自NORVASC（脈優）偽藥販賣價格言，被告乙○○辯稱其
      並不知販入之NORVASC（脈優）係偽藥，僅因寄賣差價而
      有利可圖云云，惟查被告乙○○並非為丙○○寄賣，業如
      前述，又NORVASC（脈優）偽藥市價約為每盒三百八十元
      至四百二十元之間（倘百盒以上批發市價三百八十元至三
      百九十元，百盒以下零售市價每盒四百十元至四百二十元
      ）一節，為證人即被告甲○○於審理時證述甚詳（本院卷
      第129頁），證人丙○○更於審理時證稱：販賣予被告乙○○時有告知NORVASC（脈優）每盒市價約四、五百元，
      當時以每盒一百五十元賣予被告乙○○等情（本院卷第63
      、66頁），被告乙○○明知販入之NORVASC（脈優）價格
      與市價差異達三倍，竟仍逕予販入，衡以其長期經營惠揚
      公司，對悖離市價藥品之合法性殊能無疑？被告乙○○雖
      再辯稱：係丙○○稱該批NORVASC（脈優）係舊包裝故較
      便宜云云（本院卷第66頁），惟NORVASC（脈優）真品市
      價既經丙○○告以係每盒達四、五百元，殊因包裝之新舊
      而悖異價格？此部分所辯殊無足採。
（三）次自NORVASC（脈優）包裝批號言，證人丙○○於九十五
      年十一月二十九日在法務部調查局嘉義縣調查站（下稱縣
      調站）調查筆錄內證稱：其於九十五年一月底收取貨款時
      ，被告乙○○即向其表示NORVASC（脈優）外包裝及內包
      裝批號不一，該批藥物有問題，該時被告乙○○就知道該
      批藥係偽藥等情甚詳（偵卷三第175頁反面），且於審理
      時結證稱：九十五年十一月二十九日在縣調站製作之筆錄
      ，係出於自由意志、並無意陷害何人、清楚調查員所問題
      、之前寄放被告乙○○處時已告知係水貨（本院卷第68、
      71 頁），前揭述及NORVASC（脈優）偽藥內外包裝批號不
      同之特徵，更與附表二、三所示偽藥鑑定之特徵結果相符
      （即具有舊包裝、內部之片裝藥品批號與外包裝之批號不
      同、未註明有效期限、片裝鋁箔之包裝為光滑表面但真品
      為網狀），被告乙○○於九十五年一月底既發現內外包裝
      批號不同之重大瑕疵，被告雖於調查筆錄及偵查中辯稱其
      未拆開藥品檢視，不知批號不同云云，尚無足採。
（四）尤其甚者，丙○○於九十三、九十四年間，以每盒九十元
      販入源自大陸地區之NORVASC（脈優）三十粒裝等偽藥，
      再販予含被告乙○○在內之人及嘉義、雲林地區藥局，並
      於九十五年二月間僱人偽造NORVASC（脈優）偽藥包裝及
      其使用說明書等情，經臺灣台中地方法院檢察署檢察官於
      九十五年三月間查獲，並起訴及移送臺灣台中地方法院併
      辦（九十五年偵字第一六三三四號）、經臺灣台中地方法
      院以丙○○違反藥事法第八十三條第一項明知偽藥而販賣
      罪，判處罪刑等情，有移送併辦意旨書、起訴書各一份附
      卷可憑（偵卷三第71、104頁），證人丙○○更於偵查中
      結證稱賣予被告乙○○之NORVASC（脈優）偽藥即屬遭起
      訴之同批藥品（偵卷三第197頁），被告乙○○既於九十
      五年十一月二十二日在縣調站調查筆錄內陳稱：九十四年
      年底時丙○○自稱「古先生」將NORVASC（脈優）偽藥推
      銷後留在其公司，嗣經過二、三月後知悉丙○○因販賣偽
      藥遭起訴，該批NORVASC（脈優）仍一直留在公司，迄九
      十五年八、九月間詢問被告丁○○有無意願銷售後，賣予
      被告丁○○，因認為該批NORVASC（脈優）可能有問題，
      故電話聯絡丙○○送貨予被告丁○○等情明確（偵卷三第
      2至4頁），核與證人丁○○於九十五年十一月二十一日在
      縣調站時證稱：其約於九十五年九月間往嶸登藥品有限公
      司，並以每盒三百五十元的價錢將乙○○賣予之該批脈優
      錠轉售予甲○○，並由乙○○派人送貨到我指定的地點，
      乙○○向我表示他不願意直接經手該批脈優錠．．．乙○○交付該脈優錠時，係以不透明之紙箱包裝，．．．乙○○以遠低於市價之價格二百五十元將該批藥物販出，當時
      因覺有異，曾問該藥品之真假，他僅表示把藥拿去用就對
      了等語明確（偵卷二第12至15頁），證人丙○○更於縣調
      站調查時、審理時迭次證稱確有於九十五年六、七月間、
      以「楊天昇」化名，替被告乙○○送一箱藥品至嘉義市○○街處等情相符（偵卷一第本院卷第58、59頁），前開事
      證互核相符，綜上，則被告乙○○既於九十五年一月間明
      知以遠低市價購入之NORVASC（脈優）內外包裝批號不同
      、以此詢問丙○○於前，又於九十五年三月間知悉丙○○
      因販賣NORVASC（脈優）偽藥遭起訴於後，竟仍再於九十
      五年六、七月間販予被告丁○○、更表明不願親自送貨、
      對被告丁○○之質疑避而不答，則依其自陳係嘉南藥專畢
      業、為惠揚公司負責人之經歷學識觀之（本院卷第74頁）
      ，被告乙○○對所販賣之NORVASC（脈優）係屬偽藥一情
      ，當屬明知無疑，其辯稱並不知販出之NORVASC（脈優）
      係偽藥云云，自無足採。
（五）綜上，承前各節，勾稽以觀，被告乙○○明知販入NORVAS
      C（脈優）係偽藥仍販出等事實，至為灼然，而堪認定。
      惟與本件檢察官聲請簡易判決處刑書犯罪事實欄記載被告
      乙○○「疏於注意而未查證丙○○所販售之藥物是否為偽
      藥、．．．將前開自丙○○處購入之一箱NORVASC（脈優
      ）偽藥以每盒二百五十元價格賣給丁○○」，認涉犯藥事
      法第八十三條第三項過失販賣偽藥罪嫌相較，前者係基於
      明知之直接故意，後者則為對其行為疏於注意，依前開說
      明，犯罪事實內欲訴追之行為型態迥異，尚非屬「同一事
      實」範圍，而無從變更起訴法條改判，而本件被告乙○○
      明知偽藥而販賣情節，既經認定如前，此外復查無其他積
      極證據足以證明被告有何檢察官所指之過失販賣偽藥罪行
      ，既不能證明被告乙○○犯罪，依首揭說明，即應為被告
      乙○○無罪判決之諭知。
據上論斷，應依刑事訴訟法第四百五十二條、第二百九十九條第
一項前段、第三百零一條第一項前段，藥事法第八十三條第三項
、第一項，刑法第十一條前段、第四十一條第一項前段、第三十
八條第一項第一款，中華民國九十六年罪犯減刑條例第二條第一
項第三款、第七條、第九條，判決如主文。
本案經檢察官蔡彥守到庭執行職務
中　　華　　民　　國　　96　　年　　10　　月　　3 　　日
                  刑事第一庭審判長法　官　許進國
                                  法  官  曾宏揚
                                  法  官  蔡廷宜
以上正本證明與原本無異。
如不服本判決，應於判決送達後十日內向本院提出上訴狀（應附
繕本）。告訴人或被害人如對於本判決不服者，應具備理由請求
檢察官上訴，上訴書狀依法應敘述具體理由，如未敘述具體上訴
理由者，應於上訴期間屆滿後二十日內補提理由書於本院，其上
訴期間之計算係以檢察官收受判決正本之日期為準。
中　　華　　民　　國　　96　　年　　10　　月　　3 　　日
                              　　書記官　蕭琪男
附錄論罪法條全文：
藥事法第83條
明知為偽藥或禁藥，而販賣、供應、調劑、運送、寄藏、牙保、
轉讓或意圖販賣而陳列者，處7年以下有期徒刑，得併科新臺幣5
百萬元以下罰金。
犯前項之罪，因而致人於死者，處7年以上有期徒刑，致重傷者
，處3年以上12年以下有期徒刑。
因過失犯第1項之罪者，處2年以下有期徒刑、拘役或科新臺幣30
萬元以下罰金。
第 1 項之未遂犯罰之。
卷證說明：
一、調查局卷（法務部調查局嘉義縣調查站96年2月1日義犯字第
    0965001830號移送卷）
二、偵卷一（臺灣嘉義地方法院檢察署95年偵字第8334號）
三、偵卷二（臺灣嘉義地方法院檢察署95年偵字第8402號）
四、偵卷三（臺灣嘉義地方法院檢察署95年偵字第8425號）
五、偵卷四（臺灣嘉義地方法院檢察署96年偵字第1282號）
六、他字卷（臺灣嘉義地方法院檢察署95年他字第2338號）
附表一（甲○○販出偽藥流向）：
（一）九十五年十月十九日，先將該批NORVASC（脈優）偽藥六
      百盒（即一萬八千顆），以每盒四百十元價格，販賣予不
      知情之華濟醫院。
（二）九十五年十月某日，將NORVASC（脈優）偽藥二十盒，販
      賣予不知情之永信藥廠業務員盧俊宇，盧俊宇再轉買給不
      知情之陳英仁，陳英仁則轉賣給不知情之臺南縣安定鄉衛
      生所。
（三）九十五年十月間某日，將剩下NORVASC（脈優）偽藥雜混
      真藥共三十盒（偽藥盒數不詳），以每顆十七點五元價格
      ，販予給不知情之嘉義縣梅山鄉衛生所。
（四）九十五年十月間某日，接受臺南縣東山鄉衛生所訂貨，將
      剩餘不詳盒數之偽藥，雜混真藥，販賣予東山鄉衛生所。
附表二（本附表編號對照法務部調查局嘉義縣調查站九十六年二
        月一日移送之扣押物品清單編號製作，即本院朴簡卷第
        8 頁扣押物品清單）：
  ┌──┬───────┬───┬───┬───┬───────────────────────┐
  │編號│物 品 名 稱   │數量  │藥品來│提出人│  備   註                                     │
  │    │              │      │源    │姓名  │                                              │
  ├──┼───────┼───┼───┼───┼───────────────────────┤
  │ 11 │脈優錠真品    │86盒  │嶸登藥│甲○○│95年11月18日扣押（偵卷一第18頁），原扣押數量  │
  │    │（每盒30錠裝）│      │品有限│      │90盒，從中抽樣4盒送驗批號Ｚ000000000，鑑定結果 │
  │    │              │      │公司  │      │為：（一）輝瑞藥廠確有此批號，但未經授權經銷商│
  │    │              │      │      │      │販售予嶸登公司，（二）且經比對結果查扣藥品與本│
  │    │              │      │      │      │公司真品之包裝，認為該脈優/NORVASC藥品是輝瑞藥│
  │    │              │      │      │      │廠公司在台合法銷售之產品。有該藥廠95年11月20日│
  │    │              │      │      │      │鑑定聲明書附卷（調查站卷第24～28頁），        │
  ├──┼───────┼───┼───┼───┼───────────────────────┤
  │ 12 │脈優錠偽藥    │1500  │華濟醫│林凌華│編號12至26為96年1月23日自華濟醫院處扣押（調查 │
  │    │              │顆    │院    │（華濟│局卷第4至7頁），其抽驗鑑定結果，見編號24說明。│
  │    │              │      │      │醫院特│                                              │                                                                        │                             │
  │    │              │      │      │助）  │                                              │                                                                        │                             │
  ├──┼───────┼───┼───┼───┼───────────────────────┤
  │ 13 │脈優錠偽藥    │60顆  │同上  │林凌華│                                              │
  │    │              │（起訴│      │      │                                              │
  │    │              │書誤為│      │      │                                              │
  │    │              │90顆）│      │      │                                              │
  ├──┼───────┼───┼───┼───┼───────────────────────┤
  │ 14 │脈優錠偽藥    │1090顆│同上  │林凌華│                                              │
  ├──┼───────┼───┼───┼───┼───────────────────────┤
  │ 15 │脈優錠偽藥    │116顆 │同上  │林凌華│                                              │
  │    │（半顆散裝）  │      │      │      │                                              │
  ├──┼───────┼───┼───┼───┼───────────────────────┤
  │ 16 │脈優錠偽藥    │221顆 │同上  │林凌華│                                              │
  │    │（單顆散裝）  │      │      │      │                                              │
  ├──┼───────┼───┼───┼───┼───────────────────────┤
  │ 17 │脈優錠偽藥    │117包 │同上  │林凌華│                                              │
  │    │（粉末裝）    │      │      │      │                                              │
  ├──┼───────┼───┼───┼───┼───────────────────────┤
  │ 18 │脈優錠偽藥    │228顆 │同上  │林凌華│                                              │
  │    │（空殼）      │      │      │      │                                              │
  ├──┼───────┼───┼───┼───┼───────────────────────┤
  │ 19 │脈優錠真品    │45顆  │同上  │林凌華│                                              │
  │    │（裸錠單顆）  │      │      │      │                                              │
  ├──┼───────┼───┼───┼───┼───────────────────────┤
  │ 20 │脈優錠真品    │9顆   │同上  │林凌華│                                              │
  │    │（裸錠半顆）  │      │      │      │                                              │
  ├──┼───────┼───┼───┼───┼───────────────────────┤
  │ 21 │脈優錠真品    │702顆 │同上  │林凌華│                                              │
  │    │              │      │      │      │                                              │
  ├──┼───────┼───┼───┼───┼───────────────────────┤
  │ 22 │脈優錠真品    │122顆 │同上  │林凌華│                                              │
  │    │（空殼）      │      │      │      │                                              │
  ├──┼───────┼───┼───┼───┼───────────────────────┤
  │ 23 │脈優錠        │6個   │同上  │林凌華│                                              │
  │    │（外包空盒）  │      │      │      │                                              │
  ├──┼───────┼───┼───┼───┼───────────────────────┤
  │ 24 │脈優錠偽藥    │930粒 │同上  │林凌華│外盒批號Ｚ000000000送驗（取自編號24扣押物），鑑│
  │    │外包裝批號：  │      │      │      │定結果：其外盒批號為Ｚ000000000，盒內鋁箔片包裝│
  │    │Ｚ000000000    │      │      │      │批號為Ｚ000000000，經比對真品包裝，認該藥品並非│
  │    │              │      │      │      │由輝瑞藥廠在台合法銷售之產品（真偽藥辨識說明為│
  │    │              │      │      │      │：偽藥之鋁箔包裝白色為完全光滑表面，真品之鋁箔│
  │    │              │      │      │      │包裝白色面則為網狀）。見95年11月20日鑑定聲明書│
  │    │              │      │      │      │（調查局卷第14至18頁）。                      │
  ├──┼───────┼───┼───┼───┼───────────────────────┤
  │ 25 │脈優錠偽藥    │20粒  │同上  │林凌華│                                              │
  │    │              │      │      │      │                                              │
  ├──┼───────┼───┼───┼───┼───────────────────────┤
  │ 26 │脈優錠偽藥    │234粒 │同上  │林凌華│                                              │
  │    │              │      │      │      │                                              │
  ├──┼───────┼───┼───┼───┼───────────────────────┤
  │ 27 │脈優錠偽藥    │520顆 │梅山鄉│王彩齡│編號27至29外盒批號均為Ｚ000000000，鑑定結果為：│
  │    │              │      │衛生所│      │該檢體非由輝瑞藥廠在台銷售之產品，應屬未經核准│
  │    │              │      │      │      │擅自製造或輸入之偽禁藥，見輝瑞藥廠96 年1月15日│
  │    │              │      │      │      │輝西藥（九六）法字第005號函說明（調查局卷第29 │
  │    │              │      │      │      │頁）                                          │
  ├──┼───────┼───┼───┼───┼───────────────────────┤
  │ 28 │脈優錠偽藥    │232顆 │同上  │王彩齡│同上                                          │
  │    │              │      │      │      │                                              │
  ├──┼───────┼───┼───┼───┼───────────────────────┤
  │ 29 │脈優錠偽藥    │30顆  │同上  │王彩齡│同上                                          │
  │    │              │      │      │      │                                              │
  │    │              │      │      │      │                                              │
  │    │              │      │      │      │                                              │
  ├──┼───────┼───┼───┼───┼───────────────────────┤
  │ 30 │脈優錠（真品）│480顆 │同上  │王彩齡│編號30、31批號均為Ｚ000000000。                │
  │    │              │      │      │      │鑑定結果：應屬真品，見輝瑞藥廠96年1月15日輝西 │
  │    │              │      │      │      │藥（九六）法字第005號函說明（調查局卷第29頁） │
  │    │              │      │      │      │                                              │
  ├──┼───────┼───┼───┼───┼───────────────────────┤
  │ 31 │脈優錠（真品）│30顆  │同上  │王彩齡│同上                                          │
  ├──┼───────┼───┼───┼───┼───────────────────────┤
  │ 32 │脈優錠偽藥    │24顆  │同上  │王彩齡│單顆無顯示批號                                │
  │    │（裸錠單顆）  │      │      │      │                                              │
  ├──┼───────┼───┼───┼───┼───────────────────────┤
  │ 33 │脈優錠偽藥    │5顆   │同上  │王彩齡│單顆無顯示批號                                │
  │    │（裸錠半顆）  │      │      │      │                                              │
  ├──┼───────┼───┼───┼───┼───────────────────────┤
  │ 34 │脈優錠包裝盒  │1個   │同上  │王彩齡│批號                                          │
  │    │（偽藥包裝盒）│      │      │      │Ｚ000000000                                    │
  └──┴───────┴───┴───┴───┴───────────────────────┘
附表三：（對照95年度他字第2338號第29頁扣押物品清單，即本
          院朴簡卷第75頁扣押物品清單）
  ┌──┬────┬───┬───┬─────┬─────────────────────────┐
  │編號│物品名稱│ 數量 │所有人│提出人（藥│  備    註                                        │
  │    │        │      │      │品來源）  │                                                  │
  ├──┼────┼───┼───┼─────┼─────────────────────────┤
  │ 1  │脈優錠  │219粒 │陳英仁│安定鄉衛生│鋁箔包裝批號：000000000號                         │
  │    │        │      │      │所        │鑑定結果：由台南縣安定鄉、東山鄉衛生所所扣之藥品與│
  │    │        │      │      │          │輝瑞藥廠之藥品包裝不同（依鑑定說明書比較分析結果為│
  │    │        │      │      │          │：鋁箔包裝白色面為光滑表面，真品之鋁箔包裝白色表面│
  │    │        │      │      │          │為網狀表面，且鋁箔包裝之裁切線不若真品明顯），應屬│
  │    │        │      │      │          │偽藥。見輝瑞藥廠96年1月25日輝西藥（九六）法字第009│
  │    │        │      │      │          │號函及函附鑑定說明書（調查局卷第30、31頁）        │
  ├──┼────┼───┼───┼─────┼─────────────────────────┤
  │ 2  │脈優錠  │51粒  │陳英仁│安定鄉衛生│同上                                              │
  │    │        │      │      │所        │                                                  │
  ├──┼────┼───┼───┼─────┼─────────────────────────┤
  │ 3  │脈優錠  │30粒  │陳英仁│安定鄉衛生│同上                                              │
  │    │        │      │      │所        │                                                  │
  ├──┼────┼───┼───┼─────┼─────────────────────────┤
  │ 4  │脈優錠  │295粒 │嶸登藥│東山鄉衛生│同上                                              │
  │    │        │      │品有限│所        │                                                  │
  │    │        │      │公司  │          │                                                  │
  ├──┼────┼───┼───┼─────┼─────────────────────────┤
  │ 5  │脈優錠  │30粒  │同上  │東山鄉衛生│同上                                              │
  │    │        │      │      │所        │                                                  │
  ├──┼────┼───┼───┼─────┼─────────────────────────┤
  │ 6  │脈優錠  │338粒 │同上  │東山鄉衛生│同上                                              │
  │    │        │      │      │所        │                                                  │
  └──┴────┴───┴───┴─────┴─────────────────────────┘
